【裁判字號】    89,訴,1801
【裁判日期】    900426
【裁判案由】    妨害自由等
【裁判全文】
臺灣板橋地方法院刑事判決                        八十九年度訴字第一八○一號
    公  訴  人  臺灣板橋地方法院檢察署檢察官
    被      告  戊○○
右列被告因妨害自由等案件，經檢察官提起公訴（八十八年度偵字第四二六八號），
本院判決如左：
    主      文
戊○○無罪。
    理      由
一、公訴意旨略以：被告戊○○於民國八十八年二月四日因不滿丙○○前向檢警單位
    舉發乙○、戊○○施用毒品之情事，使乙○、戊○○經臺灣板橋地方法院檢察署
    檢察官諭令各以新臺幣（下同）五萬元交保，遂教唆乙○為其出氣及拿回十萬元
    ，而使乙○意圖為自己不法之所有，由彭志忠（另為不起訴處分）處得知丙○○
    要與其借錢，約在臺北市○○路、汀州路口見面談事情後，即與彭志忠同赴該處
    ，丙○○到達後，因見乙○等人亦出現而駕車逃逸，然終由乙○在臺北縣板橋市
    ○○路莒光加油站追獲，並與年籍姓名不詳，綽號「無齒」之成年男子基於共同
    之犯意聯絡加以毆打後因警方前來盤查，乙○即再與「無齒」共同將丙○○帶往
    臺北市螢橋國小前談判，並電召甲○○與另一不詳姓名之人前來，由甲○○與該
    不詳姓名人共同將丙○○押往臺北縣永和市某處地下室後，乙○、「無齒」、甲○○復基於共同傷害、妨害自由、恐嚇取財等犯意聯絡，三人在該地下室對丙○○再加以毆打，最後再一起將丙○○拘禁於箱型車內，載往臺北縣五股鄉之山區
    內，剝奪丙○○之行動自由，直至次日（同年月五日）十一時許，命丙○○答應
    交付十萬六千元，並扣留丙○○所承租之ＢＢ─四○六二號自小客車，以為逼迫
    丙○○「還錢」之手段，再由乙○、「無齒」及戊○○與丙○○一同返家，要求
    丙○○之母丁○○○為其子籌錢，並於同年月六日，在臺北市強恕高中門口，取
    得丙○○所交付之四千元現金及行動電話一支，後於同年月八日十四時許，乙○
    等約丙○○在臺北縣板橋市○○○路邱之住處給付剩餘款項時，為警查獲，因認
    被告涉有教唆他人為刑法第二百七十七條第一項、第三百零二條第一項、第三百
    四十六條及第三百零四條之罪嫌云云。
二、按犯罪事實應依證據認定之，無證據不得推定其犯罪事實，又不能證明被告犯罪
    或其行為不罰者，應諭知無罪之判決，刑事訴訟法第一百五十四條、第三百零一
    條第一項分別定有明文。次按認定不利於被告之事實，須依積極證據，茍積極之
    證據本身存有瑕疵而不足為不利於被告事實之認定，即應為有利於被告之認定，
    更不必有何有利之證據，而此用以證明犯罪事實之證據，猶須於通常一般人均不
    至於有所懷疑，堪予確信其已臻真實者，始得據以為有罪之認定，倘其證明尚未
    達到此一程度，而有合理性之懷疑存在，致使無從為有罪之確信時，即應為無罪
    之判決，此有最高法院八十二年度臺上字第一六三號判決、七十六年臺上字第四
    九八六號、三十年上字第八一六號等判例意旨可資參照。
三、訊據被告戊○○雖不諱曾於八十八年二月四日隨乙○等人同赴臺北市○○路、汀
    州路口，另於八十八年二月五日十一時許與乙○等人至丙○○位於臺北縣板橋市
    ○○○路之住處，惟堅決否認有何犯行，辯稱：伊當時與乙○為同居之男女朋友
    ，常應乙○之要求伴隨同行，乙○因先前另涉他案遭警方查獲，疑與丙○○有關
    ，而找丙○○出氣，伊不曾唆使乙○報復丙○○，亦未參與之等語；公訴人認被
    告涉有前開犯嫌，無非以共同被告乙○於警訊中之供述、告訴人丙○○之指述，
    及證人丁○○○之證詞為其主要論據，固非無見，惟查：
    （一）共同被告乙○於警訊中乃供稱：「是我女朋友告訴我說是丙○○害他被警
          方查獲的（毒品案），所以我才代為我女朋友出氣，並要丙○○負責交付
          出交保的保釋金十萬元。」（見偵查卷第十一頁），依此供述，僅能確定
          乙○係於聽聞女友戊○○之陳述後，為其抱屈而向丙○○索討保釋金，未
          見被告戊○○有何要求、唆使乙○為其出氣或報復之言詞或行為，自不能
          據以證明乙○係聽從被告之教唆而實施何犯行；
    （二）告訴人丙○○於警訊中僅概述：「經我當面指認，乙○就是全部帶頭參與
          的『蜘蛛』，其女友戊○○，在北市攔我車子，及永和地下室，及押我回
          家時都有參與」（見偵查卷第二十頁），然於敘述所受遭遇時，除提及被
          「蜘蛛」、阿志、另一名男子及「蜘蛛」女友共四人押回家外（見偵查卷
          第十九頁反面），並無關於被告戊○○參與犯行具體事實之陳述，且就被
          害緣由稱：「我不知道，可能是想說我家裡很有錢。」（見偵查卷第二十
          一頁），顯不能執以證明被告戊○○教唆犯罪，而就被告戊○○是否參與
          犯罪，偵查中檢察官以此問題詢問丙○○，丙○○明確答稱：「沒有」（
          見偵查卷第七十六頁），於本院調查時復就所歷情節詳陳：「真正涉案的
          有四個人，戊○○其實是不知情的，可能是我說話比較衝得罪了乙○，所
          以在二月四日彭志忠把我找出來，為了什麼事情把我找出來我忘了，後來
          我跟彭志忠一起到南海路汀州路口，因為看到乙○等人出現，我一個人就
          駕車逃逸，再繞回南海路時被乙○等人追上，當時有乙○、甲○○及另二
          名，年約三十多歲的男子，強制把我帶走，帶到一間地下工廠，詳細地址
          我已不記得了，大概是在永和，到了該處以後有人進出，所以在屋子裡面
          的人數不確定，不過真正拘束我自由及毆打我的人是乙○、甲○○、及『
          無齒』，剛剛講的四個人也有『無齒』在裡面，我在那個地方大概從晚上
          九時許被關到凌晨四點鐘，那在這之前他們都沒有跟我要錢，只有拘禁我
          跟毆打我，後來換地方被送到五股某處繼續拘禁，這時候他們才跟我要錢
          ，跟我要十萬六千元，如果不給就要把我埋在山上，把我帶到五股的有林
          鋒、甲○○、『無齒』，我說我現在身上沒有錢要回家拿，他們考慮一陣
          子之後就答應讓我回家拿，跟著我回去的有乙○、甲○○、『無齒』，在
          半路上乙○有去接戊○○，但戊○○並不知情也沒有參與，到了我家我媽
          說沒有錢，要他們過幾天再來拿錢，後來在四月六日我在強恕高中前將四
          千元及行動電話壹支交給乙○一人，當天乙○無他人隨行，之後我就報警
          ，在八日把他們查獲。」（見本院九十年三月十五日訊問筆錄），尤與其
          於警訊中不利於被告戊○○之籠統指訴出入至鉅，自難遽依告訴人丙○○
          於警訊中非無瑕疵可指之陳述而為不利於被告戊○○之認定；
    （三）又證人丁○○○於警訊中除證稱在家中遇丙○○被押返索討金錢時，曾見
          被告戊○○隨乙○等人同行外，別無關於戊○○言行之敘述，然乙○等乃
          於強押丙○○回家途中，聯絡迎迓不知情之戊○○同行，已據告訴人邱正
          忠陳明如前，即無從以證人丁○○○之前揭證言，認定被告戊○○共同犯
          罪無訛；另遍閱卷內共同被告蘇建銘（已據檢察官處分不起訴）、甲○○
          、彭志忠等人於警、偵訊之供述，亦未見有何不利於被告戊○○之指證。
五、綜上，公訴人所舉事證，未足排除合理性之懷疑，堪予認定被告有何犯行，被告
    所辯，應可採信，揆諸首開法條規定及裁判意旨，應認不能證明被告犯罪，即應
    為無罪之諭知，以昭審慎。
六、被告乙○、甲○○部分俟到案後另予審結，附此敘明。
據上論結，應依刑事訴訟法第三百零一條第一項，判決如主文。
本案經檢察官陳孟黎到庭執行職務。
中      華      民國     九十     年      四      月    二十六    日
                                      臺灣板橋地方法院刑事第六庭
                                          法  官  蔡  新  毅
右正本證明與原本無異。
如不服本判決，應於判決送達後十日內，向本院提出上訴狀。
                                          書記官  謝  麗  秋
中      華      民      國     九十     年      四      月    二十六    日


司法院資訊處製作；財團法人民間司法改革基金會備份。
